臺灣雲林地方法院刑事判決
110年度易字第329號
公  訴  人  臺灣雲林地方檢察署檢察官
被      告  鐘憲輝




上列被告因侵占案件，經檢察官提起公訴（109年度偵字第6614
號、110年度偵字第1202號），本院判決如下：
    主      文
鐘憲輝犯侵占罪，累犯，處有期徒刑參月，如易科罰金，以新臺
幣壹仟元折算壹日。
未扣案之犯罪所得高梁酒陸瓶、太陽眼鏡貳副、衣服壹件、褲子
貳件、工作箱壹包、螺絲起子參支、扳手伍支、廢電池壹顆，均
沒收之，於全部或一部不能沒收或不宜執行沒收時，各追徵其價
額。
    事實及理由
壹、犯罪事實：　　
　　緣楊宇民於民國107年3月27日15時35分許，於新北市○○區○○
    街000號旁空地，因通緝犯身份而遭警逮捕，其所駕駛之車
    牌號碼00-0000號自小客車(下稱本案車輛)及車內之物品遂
    停放在上開地點。後鐘憲輝於107年4月下旬，委託友人將本
    案車輛連同車上物品移至鐘憲輝位於雲林縣○○鄉○○路00號之
    祖厝停放(無證據證明鐘憲輝針對本案車輛本身有侵占之犯
    行)。復鐘憲輝於107年8月至9月間之某日，在上開祖厝，竟
    意圖為自己不法之所有，基於侵占之犯意，接續將楊宇民所
    有並放置於本案車輛內之高梁酒6瓶、太陽眼鏡2副、衣服1
    件、褲子2件置於上開祖厝房間內；工作箱1包、螺絲起子3
    支、扳手5支置於上開祖厝之騎樓；廢電池1顆置於上開祖厝
    之走廊，以此易持有為所有之方式，將前揭物品侵占入己。
    嗣因楊宇民察覺有異而提出告訴，因而查悉上情。　　
貳、程序事項
    刑事訴訟法第159 條之5 規定，被告以外之人於審判外之陳
    述，雖不符前4 條之規定，而經當事人於審判程序同意作為
    證據，法院審酌該言詞陳述或書面陳述作成時之情況，認為
    適當者，亦得為證據。當事人、代理人或辯護人於法院調查
    證據時，知有第159 條第1 項不得為證據之情形，而未於言
    詞辯論終結前聲明異議者，視為有前項之同意。本判決以下
    所引用之傳聞證據，檢察官、被告鐘憲輝於審判程序中均同
    意作為證據使用，或知有傳聞證據之情形而未於言詞辯論終
    結前聲明異議，本院審酌該等陳述所取得過程並無瑕疵，且
    與本案相關之待證事實具有關連性，認適當作為證據，均具
    有證據能力。　　
參、認定犯罪事實所憑之證據及理由
一、上開犯罪事實，業據被告於本院審理中坦承不諱（本院卷第
    318、329、330、331頁），核與證人即告訴人楊宇民（新北
    檢他卷第16至17頁反面、第90至95頁、雲檢他卷第37至41頁
    、偵6614卷第251至257頁、本院卷第289至306頁）、證人楊
    為澄（新北檢他卷第129至130頁反面）、證人即同案被告湯
    富賢（新北檢他卷第145至147頁、警147卷第3至6頁、偵972
    卷第44頁正反面、偵6614卷第131至133頁、第239至242頁、
    第367至369頁）、證人黃正茂（偵6614卷第133至134頁、第
    375至379頁、第392頁）、蕭卉薰（新北檢他卷第119至130
    頁反面）、林如萍（新北檢他卷第140至141頁）、陳建宏（
    警147卷第15至16頁）、證人即員警鄧易軒（偵6614卷第151
    至155頁）、蘇酩格（偵6614卷第151至155頁）、證人陳采
    荷（偵6614卷第325至333頁）、劉幸進（偵6614卷第389 至
    393頁、本院卷第308至316頁）、鍾信甲（警147卷第17頁）
    、鐘信男（偵1202卷第123至124頁）之證述相符，並有雲林
    縣警察局斗南分局雲警南偵字第1100004000號函1 份及所附
    雲林縣○○鄉○○路00號現場照片7 張（偵1202卷第121至131頁
    ）、臺灣雲林地方檢察署110 年度保管字第383 號扣押物品
    清單1 份（偵1202卷第147頁）、員警職務報告、107 年3 
    月27日現場照片、車輛詳細資料報表、公路監理電子閘門各
    1 份（新北檢他卷第18至19頁反面、第110頁）、臺北市停
    車管理工程處109 年11月20日北市停管字第Z0000000000 號
    函暨檢附停車欠費追繳通知書、未繳費停車單列表各1 份（
    偵6614卷第383至386 頁）、車輛照片3 張、雲林縣警察局
    舉發違反道路交通管理事件通知單影本1 紙（偵1202卷第14
    3至145頁）、交通部公路總局臺中區監理所109 年11月20日
    中監車字第1090343430號函暨檢送車號00-0000 汽車車籍資
    料影本1份（雲檢他卷第131至133頁）在卷可查，另有員警
    密錄器影像光碟1 片（偵6614卷卷底光碟存放袋內）等資料
    得以佐證。　　　
二、綜上，被告之任意性自白有上開證據予以補強，應與事實相
    符，堪採為認定事實之依據。從而，本案事證明確，被告犯
    行堪以認定，應依法論罪科刑。
肆、論罪科刑
一、被告行為後，刑法第335條第1項之規定，業於108年12月25
    日修正公布，並於同年12月27日施行，本次修正將上開條文
    之罰金數額調整換算予以明定，故無新舊法比較之問題，而
    應依一般法律適用原則，逕適用裁判時之法律即修正後之刑
    法第335條第1項。是核被告所為，係犯刑法第335條第1項之
    侵占罪。
二、被告侵占上開財物之行為，係於密切接近之時、地實施，侵
    害同一告訴人之財產法益，各行為之獨立性極為薄弱，且係
    出於同一侵占之目的，依一般社會健全觀念，在時間差距上
    難以強行分開，應視為數個舉動之接續施行，合為包括之一
    行為予以評價，應論以接續犯。　　　　
三、被告前因毒品、過失傷害、贓物等案件，經本院以106年度
    聲字第215號定應執行刑有期徒刑1年8月，並於106年6月5日
    執行完畢出監，有臺灣高等法院被告前案紀錄表在卷可稽。
    被告於有期徒刑執行完畢後5年內，故意再犯本案有期徒刑
    以上之罪，為累犯。經本院依司法院大法官釋字第775號解
    釋意旨裁量，基於累犯者有其特別惡性及對刑罰反應力薄弱
    ，復審酌被告前揭構成累犯之前科，雖與本案所涉侵占罪質
    不同，然被告經刑罰執行完畢後，不知悔悟，猶仍再犯本案
    ，顯見守法意識薄弱、自我約束能力不佳，有加重其刑以收
    警惕之效之必要，又本案情節無罪刑不相當或有違反比例原
    則之情形，故依刑法第47條第1項規定加重其刑。　　　
四、爰審酌被告對於前開物品，易持有為所有，侵害告訴人之財
    產權益，破壞雙方信賴關係，其行為實有不當。惟念及被告
    犯後終能坦承犯行，態度尚可，且上開物品價值並非甚鉅，
    整體犯罪情節非謂嚴重。兼衡被告自陳高中畢業，目前就讀
    大學之智識程度；離婚，無子女；家庭成員有2名胞妹及1名
    胞弟；入監前從事過保險、房地產與種植咖啡等工作，年收
    入約新臺幣50至60萬元等節(本院卷第330頁)。再者，本院
    徵諸檢察官、告訴人與被告對本案刑度之意見、被告素行(
    詳卷內之臺灣高等法院被告前案紀錄表)等一切情狀，量處
    如主文所示之刑，並諭知易科罰金之折算標準。
伍、沒收部分
一、按犯罪所得，屬於犯罪行為人者，沒收之；前2 項之沒收，
    於全部或一部不能沒收或不宜執行沒收時，追徵其價額，刑
    法第38條之1 第1 項前段、第3 項分別定有明文。經查，被
    告所侵占之高梁酒6瓶、太陽眼鏡2副、衣服1件、褲子2件、
    工作箱1包、螺絲起子3支、扳手5支、廢電池1顆，均屬被告
    之犯罪所得，爰依刑法第38條之1 第1 項前段、第3 項之規
    定，均宣告沒收之，於全部或一部不能沒收或不宜執行沒收
    時，各追徵其價額。　
二、至於扣案之鑰匙2 支，被告供稱：不是我的，是劉幸進的等
    語(本院卷第326頁)，而卷內亦無證據證明上開物品為本件
    被告犯罪所用之物、犯罪預備之物或犯罪所生之物，故均不
    予宣告沒收，一併敘明。　　　　　　    　
陸、應適用之法律：刑事訴訟法第299 條第1項前段，刑法第335
    條第1 項、第47條第1 項、第41條第1 項前段、第38條之1 
    第1 項前段、第3 項，刑法施行法第1條之1第1項。
本案經檢察官林欣儀提起公訴，檢察官謝宏偉到庭執行職務。
中　　華　　民　　國　　111 　年　　2 　　月　　24　　日
                  刑事第八庭  審判長法  官   黃偉銘
　
                                    法  官   陳育良
　
                                    法  官   蕭孝如
以上正本證明與原本無異。
如不服本判決應於收受判決後 20 日內向本院提出上訴書狀，並
應敘述具體理由；其未敘述上訴理由者，應於上訴期間屆滿後20
 日內向本院補提理由書（均須按他造當事人之人數附繕本）。
「切勿逕送上級法院」。
                                    書記官   沈佩霖
中　　華　　民　　國　　111 　年　　2 　　月　　24　　日

附錄本案論罪科刑法條全文：
中華民國刑法第335條
意圖為自己或第三人不法之所有，而侵占自己持有他人之物者，
處五年以下有期徒刑、拘役或科或併科三萬元以下罰金。
前項之未遂犯罰之。